臺灣臺南地方法院刑事判決　　　　　　　　　　　　　九十三年度訴字第四六九號
　　公　訴　人　臺灣臺南地方法院檢察署檢察官
　　被　　　告　丙○○
右列被告因誣告案件，經檢察官向本院聲請簡易判決處刑（九十三年度偵字第二九二
六號），本院認為不宜以簡易判決處刑，改依通常程序審理，本院判決如左：
    主      文
丙○○意圖他人受刑事處分，而向該管公務員誣告，處有期徒刑壹年肆月。
    事      實
一、丙○○與甲○○（原名月美）前係男女朋友關係，緣甲○○於民國（下同）八
    十七年十月九日，邀同丙○○至臺南縣永康市○○路七六○號慶豐商業銀行股份
    有限公司（下稱「慶豐銀行」）永康分行，向慶豐銀行辦理房屋貸款共計新臺幣
    （下同）三百六十萬元，並由丙○○擔任連帶保證人。嗣因甲○○未按期繳納貸
    款，慶豐銀行乃向法院具狀提起民事訴訟。丙○○為脫免連帶保證人責任，竟意
    圖使甲○○受刑事處分，於九十二年七月十四日下午三時三十五分許，向臺灣臺
    南地方法院檢察署之公務員誣告甲○○偽造丙○○之署押而涉犯偽造文書罪，經
    檢察官偵查後查悉上情。
二、案經臺灣臺南地方法院檢察署檢察官自動檢舉偵查起訴。
    理      由
一、訊據被告丙○○坦承於九十二年七月十四日至臺南地方法院檢察署申告甲○○偽
    造其簽名等語明確（見本院九十三年五月二十八日準備程序筆錄），並有臺灣臺
    南地方法院檢察署九十二年七月十四日偵訊筆錄影本在卷可參，足證被告確於九
    十二年七月十四日確有至臺灣臺南地方法院檢察署向公務員申告甲○○偽造簽名
    之犯行無誤，惟被告矢口否認有何誣告甲○○之犯行，辯稱：我不認識甲○○，
    也沒有擔任連帶保證人云云。經查：
（一）、慶豐銀行負責本案對保之承辦人員即證人乙○○於本院審理時證稱：「（本
        件貸款是否只由你一人承辦？）是的」，「（當時簽立這份契約書的時候，
        你有無當場看見借款人及保證人簽名？）我有核對身分證之後，看他們當場
        簽名」，「（是否就是甲○○及丙○○二人簽名？）是的，我可以確定簽名
        的部分是由他們親自簽名的」等語無訛（見本院九十三年六月二十三日審理
        筆錄），經核與證人甲○○於警詢中所陳：「（你是否於八十七年十月九日
        邀同丙○○向慶豐銀行借款三百六十萬元？）我有向慶豐銀行借款三百六十
        萬元，是丙○○和我一同前往臺南縣永康市慶豐銀行永康分行辦理借款手續
        ，要作為房屋貸款」，「丙○○當時是我的男朋友，自願當我的保證人，辦
        理借款手續皆是他自己簽名署押」，「他本人和我一同前往臺南縣永康市慶
        豐銀行永康分行，自己願意當我的房貸保證人」等語大致相符（見臺南縣警
        察局永康分局警卷九十二年十月二十九日警詢筆錄），並有貸款契約書影本
        一紙在卷可考，足證被告於八十七年十月九日確有與證人甲○○至臺南縣永
        康分行辦理房屋貸款，由當時任職於慶豐銀行永康分行之證人乙○○親眼見
        聞被告丙○○及證人甲○○分別於房屋貸款契約書內之貸款人欄（即契約書
        內甲方之欄位）及連帶保證人欄內簽名及蓋章乙節無訛，益徵被告丙○○與
        證人甲○○確係相互認識，且前開貸款契約書內連帶保證人欄之「丙○○」
        簽名確為被告所簽，至為灼然。
（二）、按誣告罪之成立以意圖他人受刑事處分或懲戒處分，而為虛偽之告訴告發報
        告者為要件。所謂虛偽係指明知無此事實故意捏造而言，最高法院四十年度
        臺上字第八八號判例可資參照。從而，被告丙○○既於前開時、地，與證人
        甲○○至慶豐銀行永康分行辦理貸款而由證人甲○○擔任貸款人，由被告丙○○擔任連帶保證人，並在貸款契約書上簽名等諸既經認定屬實，足見前開
        貸款契約書上丙○○之簽名並未經證人甲○○偽造，至為顯明，故被告丙○○之簽名既未經證人甲○○偽造，則被告丙○○於九十二年七月十四日至臺
        灣臺南地方法院檢察署執行公務之公務員申告證人甲○○在房屋契約書上偽
        造其簽名乙節，即顯屬虛妄，益徵被告丙○○主觀上確係基於意圖證人甲○○受刑事處分之目的，而向該管公務員誣告，至為顯明。被告固另辯稱：房
        屋貸款契約書上之簽名並非其所親自簽的云云，然查，本院依職權將被告在
        其他金融機關之帳戶印鑑卡及本件貸款契約書、申請書之原本送內政部警政
        署刑事警察局以特徵比對法予以鑑定，其印鑑卡原本上之筆跡與貸款契約書
        及申請書原本之連帶保證人欄上之筆跡相符，有該局之鑑定報告書可參，足
        證上開簽名確為被告丙○○親自所簽，殆無疑義。故證人乙○○及證人甲○○所證述之詞既與事實較為吻合而屬可信，而被告所辯身分證盜用乙節不惟
        未提出證據方法供本院調查，且其所辯貸款契約書遭偽造乙節，復與內政部
        警政署刑事警察局鑑定之結果迥異，益見其前開所辯不足採信，至為顯明。
（三）、綜上各情相互酌參，被告丙○○既明知其確與證人甲○○至慶豐銀行永康分
        行辦理貸款，由被告擔任連帶保證人乙節，確屬真實，從而，被告丙○○復
        於九十二年七月十四日至臺灣臺南地方法院檢察署申告甲○○在房屋貸款契
        約書上偽簽其姓名諸情，即係故意捏造所致，本案事證明確，被告前開誣告
        之犯行，堪予認定。
二、核被告丙○○所為，係犯刑法第一百六十九條第一項之誣告罪。爰審酌被告犯罪
    之動機、目的係為避免清償證人甲○○向慶豐銀行貸款之金額，被告既明知其擔
    任連帶保證人為真實，猶虛構其身分證遭人盜用、簽名遭證人甲○○偽造，並直
    接至臺灣臺南地方法院檢察署按鈴申告，其所生危害重大，且犯後猶矢口否認犯
    行，經本院實施交互詰問後，發現被告所辯並非真實，足見其態度欠佳，非以重
    刑，難收其效等一切情狀，量處如主文所示之刑，以資儆懲。末查。本案係不得
    易科罰金之案件，依被告直接向執法單位之臺灣臺南地方法院檢察署誣告他人犯
    罪之情節，實亦不宜輕縱給予緩刑，矧公訴人竟聲請本院簡易判決處刑，諒有未
    洽，併此指明。
據上論斷，應依刑事訴訟法第四百五十二條、第二百九十九條第一項前段，刑法第一
百六十九條第一項，判決如主文。
本案經檢察官李宗貴到庭執行職務
中      華      民      國      九十三      年    九    月      三十    日
                                    臺灣臺南地方法院刑事第六庭
                                        審判長法  官  黃光進
                                              法  官  張瑛宗
                                              法  官  黃翰義
右正本證明與原本無異。
如不服本判決，應於判決送達後十日內，向本院提出上訴狀。
                                              書記官  林憶梅
中      華      民      國      九十三      年    九    月      三十    日
附錄本案論罪科刑法條全文：
中華民國刑法第一百六十九條(誣告罪)
意圖他人受刑事或懲戒處分，向該管公務員誣告者，處七年以下有期徒刑。
意圖他人受刑事或懲戒處分，而偽造、變造證據，或使用偽造、變造之證據者，亦同
。
